【裁判字號】    88,上易,213
【裁判日期】    890622
【裁判案由】    竊佔
【裁判全文】
臺灣高等法院花蓮分院刑事判決            八十八年度上易字第二一三號
    上訴人即被告  甲○○
    選 任辯護 人  邱聰安
    上訴人即被告  乙○○
    選 任辯護 人  郭重鑾
    上訴人即被告  丁○○
    選 任辯護 人 黃光宇
右列上訴人等因竊佔案件，不服臺灣臺東地方法院八十七年度易字第九號中華民國八
十八年四月三十日第一審判決( 起訴案號：臺灣臺東地方法院檢察署八十六年度偵字
第三四三九、二一九四號，併辦案號：同年度偵字第三五一六號 )，提起上訴，本院
判決如左：
    主  文
原判決關於甲○○、乙○○、丁○○部分撤銷。
甲○○、乙○○、丁○○意圖為自己不法之利益，而竊占他人之不動產，各處有期徒
刑陸月。
    事  實
甲○○（起訴書誤載為林春男）乙○○、丙○○（此部分業已判決確定）、丁○○、
周瑞南（此部分業經判決確定）等四人，意圖為自己不法之利益，未經許可，各分別
於八十四年六月間、八十六年四月底、八十五年六月間、八十六年五月初，在台東縣
太麻里鄉○○段一一八一號、第七０五號等二筆國有土地及相鄰未登錄之土地上，占
用如附圖所示位置、面積之土地Ａ（乙○○部分）、Ｄ、Ｆ（丁○○部分）、Ｇ（甲○○部分，建築住宅居住使用，甲○○竊占部分面積０．一０四七公頃則作種植樹
蔬菜使用。
案經財政部國有財產局臺灣北區辦事處花蓮分處告發及臺灣臺東地方法院檢察署檢察
官自動偵查起訴及移送併辦。
    理  由
一訊之上訴人即被告乙○○、丁○○等，固不諱言有佔用前開位置之土地用以蓋屋之
  事實，惟均辯稱伊等無竊佔之犯意等語，上訴人即被告甲○○則辯稱伊無竊佔犯行
  ，伊亦未在現場竊佔國有土地等語，經查：
  (一)被告乙○○、丁○○佔用如附圖所示位置、面積之土地，並蓋用房屋等情，已據
    被告乙○○、丁○○於原審偵審中及本院調查時供承不諱，核與被害人之代理人
    黃治千於偵查中指訴之情節相符，並有財政部國有財產局臺灣北區辦事處所呈之
    土地登記簿謄本二份、地籍圖二份、國有土地勘查表乙份、土地使用現況略圖乙
    份附卷可按（參見台灣台東地方法院檢察署八十六年度偵字第三五一六號卷第三
    頁至第十頁），復經原審檢察官、法官及本院勘驗現場屬實，並由地政人員會同
    勘測現場有履勘筆錄台東縣太麻里地政事務所繪製土地勘測成果圖二件及現場照
    片廿九張在卷可憑（見他字卷第四十六頁、第四十八頁，原審卷第七十三頁至第
    七十五頁，本院八十八年十二月廿一日勘驗筆錄及八十九年一月二十一日（八九
    ）太地所二字第０三二四號函檢送之實測圖），同案被告丙○○、周瑞南部分均
    經原審判處竊占罪刑確定在案，被告乙○○、丁○○竊占土地興建房屋之事實已
    甚明確。
  (二)本件被告被告乙○○、丁○○與同案被告丙○○、周瑞南等人先佔地蓋屋於前，
    業據渠等分別供述「大約是八十四年中旬左右搭蓋」、「是從八十五年六、七月
    間陸陸續續興建，要等到有承租行為時，才考慮使用該處」（見同前署八十六年
    度他字第七八號卷第四頁乙○○筆錄、第六頁丁○○筆錄），亦據被告甲○○於
    警訊時供述「他們都是我的朋友，都知道我在使用該地，有告訴我每人興建一間
    房舍做休閒用，等申請核准後，每人再依面積大小分擔承租費用」在案（見同前
    卷第十頁），上開契約亦載明被告甲○○占用之部分為最後面，石頭上之地為其
    私人所有（即附圖Ｇ部分）（見偵二一九四卷第二十六頁反面），檢察官勘驗時
    自承停車場原係種植釋迦樹，因土質不良，樹枯萎，固而夷為平地部分作停
    車場使用，現場仍有一部種植玉米（見他字卷第四十六頁），而被告甲○○係於
    八十六年六月六日始提出申請租用，有該申請書附於同前署他字第七十八號卷第
    二十八頁至第三十一頁可據，且被告乙○○、丁○○、甲○○等亦提不出任何使
    用該地之權源證明，足證被告等係分別竊佔前開位置之土地面積蓋屋後，再由甲○○出面辦理承租，申請不准後，又續佔用前開土地，是渠等前開所辯均不足採
    信。
  (三)被告甲○○另辯稱前開之土地係向吳瑞東讓渡而來云云，然查被向吳瑞東讓渡之
    土地為秀山段第七０五地號（即原美和段一之二０號，該地於吳瑞東向范先開讓
    受契約並不包括在內），八六六地號（原美和段九八五之一號）、八六九地號（
    原美和段九八五之七地號）、八七０地號（原美和段九八七之四地號）、八七一
    地號（原美和段九八七之三地號），上開土地，除八七一、七０五、八六九等地
    號有部分使用外，其餘八六六、八七０等地號均未使用，而吳瑞東向范先開受讓
    之部分僅有八六九、八六六、八七０等三筆土地，並不包括其他公有地或未登錄
    地在內，有其契約書在卷可憑（見偵字第二一九四號卷第二十八、二十九頁）。
    被告甲○○向吳瑞東受讓時，始再增加七０五地號之土地（此部分之土地足證係
    吳瑞東所竊佔，此部分另行移送偵查），而被告甲○○、乙○○、丁○○、及同
    案被告丙○○、周瑞南等人占用之土地，均無一在上開受讓土地之範圍內，且在
    上受讓土地之西北方，而非如契約所載在上開土地之西南面（詳如附圖，係指林
    八七二、八七四等地），足見本案在地係被告等另行竊占至明。
  (四)被告乙○○另辯稱：伊占地建屋之前，前開土地均尚未登錄，並無所謂「他人」
    所有，自不得謂為竊占，且伊早於五十三年即已在該建屋居住，嗣因工作需要，
    在別處購買居住，於八十年間始一再將原建築物整修改建等語。惟被告於警訊時
    已自承係在八十四年中旬搭蓋（見他字卷第四頁），雖其又於原審自承原先使用
    僅約四、五十坪，現場係於八十一年所蓋」（見原卷第七十四頁正面），前後所
    供不符，經警卷附相片，被告所搭建之木屋尚極新穎，顯係八十四年間所蓋，且
    被告既已拋棄占有，嗣再回原地重建，極似豪華別墅（見原審卷第七十二頁正反
    兩面四張照片參看），另外竊占，所測量之面積有二百九十六點五平方公尺，亦
    有測量圖可憑。被告所辯即會屬實，亦不能解免竊占罪責。
  綜上所述，被告等前開之辯解，均係諉卸刑責之詞，不足採信。事證明確，被告等
  犯行均足以認定。
二核被告乙○○、丁○○、甲○○所為均係犯刑法第三百二十條第二項之竊占罪，應
  依同條第一項之規定論處。原審據以論科，固非無見。惟查被告等係各自占有前國
  有土地建築房屋，已如前述，被告等於占地後，始由甲○○出面承租，其等相互間
  並無共同犯意之聯絡，原審論以共同正犯，自有可議。且就被告甲○○竊占部分之
  面積未予調查認定，亦有不當。被告等上訴意旨均否認犯罪，指摘原判決關於被告
  等部分不當，雖無可取。惟原判決關於被告等部分既有如上所述之不當，自應撤銷
  改判，爰審酌被告甲○○尚在緩刑期間內，又再犯罪，及被告等均否認犯罪，態度
  不佳，且主原審判決時（八十八年四月三十日）均尚未將房屋拆除，（迄至八十九
  年六月八日始拆除，丁○○部分尚未拆除完畢）及所占土地之面積等一切情狀各量
  處有期徒刑六月，以示懲儆。
據上論斷，應依刑事訴訟法第三百六十九條第一項前段、第三百六十四條、第二百九
十九條第一項前段，刑法第三百二十條第二項、第一項，罰金罰鍰提高標準條例第一
條，判決如主文。
本案經檢察官翟光軍到庭執行職務。
中      華      民      國      八十九      年     六     月   二十二   日
                                    審判長法官  吳  鴻  章
                                          法官  黃  永  祥
                                          法官  莊  謙  崇
右正本證明與原本無異。
本件不得上訴。
                                        書記官  劉  夢  蕾
中      華      民      國      八十九      年     六     月   二十六   日


司法院資訊處製作；財團法人民間司法改革基金會備份。
